【裁判字號】    90,上更(一),15
【裁判日期】    900412
【裁判案由】    殺人
【裁判全文】
臺灣高等法院花蓮分院刑事判決            九十年度上更(一)字第一五號
    上訴人即被告  乙○○
    選 任 辯護人  曾泰源
右列上訴人因殺人案件，不服臺灣臺東地方法院八十九年度重訴字第二號中華民國八
十九年五月三十一日第一審判決（起訴案號：臺灣臺東地方法院檢察署八十八年度偵
字第二八五一號），提起上訴，經最高法院第一次發回更審，本院判決如左：
    主  文
原判決撤銷。
乙○○共同傷害人之身體，因而致人於死，處有期徒刑柒年。
    事  實
一乙○○與李翼全本係朋友，民國（下同）八十八年十一月五日二十時許，丙○○、
  甲○○（業經軍事法院判處各有期徒刑七年），吳韋億、湯志程來到乙○○位於臺
  東市○○街二四號之租處喝酒，嗣同日二十一時許，乙○○表示有債權及房屋裝潢
  之事，要與人商量，須外出處理，乃央求宋、陳二人陪同前往，遂由乙○○駕駛車
  牌號碼Ｎ九－一九０七號自小客車載同丙○○；甲○○駕駛車牌號碼Ｅ七－０００
九號自小客車載同不知情之吳韋億（綽號小韋）、湯智程（綽號小浪）抵李翼全位
  於臺東縣卑南鄉賓朗村十四鄰下賓朗八一號之住處後，乙○○即下車進入李翼全之
  住處向李翼全索討新台幣（下同）四萬元欠款及商討裝潢費用之事，致李翼全不悅
  ，因起爭執進而互毆扭打至屋外，坐在車內之甲○○、丙○○見狀隨即下車，基於
  與乙○○共同傷害李翼全之犯意，李翼全遂拾取屋旁之建築用角木，毆擊乙○○背
  部，角木掉落地面，甲○○拾起，朝李翼全頭部打去，丙○○則便拾取李翼全住處
  前之圓形板凳擊毆李翼全，因下手猛烈導致板凳斷裂，使李翼全頭部挫裂瘀血三三
  ×四公分、四×五公分兩處；又三×五公分、三×四公分兩處（見人體背面圖）；
  左耳出血、背部挫傷三×四公分、右手臂擦傷、右膝擦挫傷等傷害後不支倒地，乙○○、甲○○及丙○○見狀，即將李翼全抬至乙○○所駕駛之自小客車上，由乙○○及丙○○將被害人送馬偕紀念醫院臺東分院急救後，延至同月十日凌晨四時四十
  分許，終因顱內出血、頭骨骨折、腦漿溢出而死亡。乙○○於當日二十三時十三分
  五十九秒至十四分五十秒、二十三時二十二分五十二至二十三分八秒，在犯罪未為
  任何有偵查犯罪職權之公務員知悉前先後兩次打電話至臺東縣警察局臺東分局中興
  派出所自首犯罪。
二案經臺東縣警察局臺東分局移送臺灣臺東地方法院檢察署檢察官偵查起訴。
  理  由
一訊之上訴人即被告乙○○對於右揭事實供承不諱，核與證人丙○○在警訊（見偵字
  二八五一號卷第九九、一００頁）、吳韋億、湯智程（見同上卷第一０三至一０七
  頁）、胡蘭美、孫林春花、林光輝（見相驗卷第十二至十五頁、偵字二八五一號卷
  第三十七、三十八頁、原審卷第五十二至六十五頁）、林金寶、傅志明（見偵字二
  八五一號卷第七十三頁、原審卷第一０五、一三七頁），證述情節相符，證人甲○○亦不否認在場，經被害人李翼全之父李建福指訴不移。復有電話通聯明細清單，
  中興派山所勤務分配表可憑。而被害人有頭部挫裂瘀血三×四公分、四×五公分兩
  處；又挫裂瘀血三×五公分、三×四公分兩處；左耳出血、背部挫傷三×四公分、
  右手臂擦傷、右膝擦挫傷等傷害，終因顱內出血、頭骨骨折、腦漿溢出（被鈍器挫
  裂）而死亡之事實，業據檢察官督同法醫師相驗屬實，有勘驗筆錄、驗斷書、解剖
  筆錄、解剖報告表、相驗屍體證明書、驗斷書及相驗、解剖照片及馬偕紀念醫院台
  東分院診斷證明書、國防部東部地區軍事法院八十九年度花判字第０五七號判決書
  ，在卷可稽，並有被告與丙○○及甲○○共同用以毆打被害人所用之木條及斷裂之
  圓型板凳、板凳腳扣案可資佐證，故被告與丙○○、甲○○共同毆打成傷被害人致
  死有相當因果關係，被告雖辯稱當時酒醉云云，但觀于被告於被害人倒地後與丙○○等立即將之送醫急救，並打電話自首，足證被告當時未酒醉，精神耗弱或心神喪
  失之狀態，所辯為卸責之詞，自不足採。被告犯行洵堪認定。
二核被告所為，係犯刑法第二百七十七條第二項前段之傷害人之身體因而致死罪。被
  告與丙○○、甲○○三人相互間有犯意之聯絡及行為之分擔，為共同正犯。被告於
  犯罪後為警查獲之經過亦有如前述，業據原審法院傳喚證人即臺東縣警察局臺東分
  局中興派出所案發當日值班警員傅志明及承辦警員林金寶到庭供述明確，按刑法上
  自首，係指對於未發覺之犯罪，行為人自動向檢察官、司法警察官或有偵查犯罪職
  權之公務員或機關申告其犯罪之行為，且願受裁判始足構成，其所申告之內容不以
  完全與事實相符為必要，但尚須足以使偵查人員憑以查明該犯罪之真相。查被告案
  發後，即於同日（十一月五日）二十三時十三分五十九秒至十四分五十秒、二十三
  時二十二分五十二至二十三分八秒先後二次打電話至中興派出所報案自首，有通話
  明細清單一紙在卷可稽，惟值班警員以被告所述，傷害未經告訴為由，無法受理，
  然被告既於上開時間二次向警察分局申告傷害被害人，其申告內容即足以使該警局
  人員受理憑以調查，且被告於申告後並未避匿者，是被告既向有偵查犯罪職權之公
  務員自首犯罪，並有接受裁判之意，即生自首效力，並不因該管公務員是否受理，
  而影響自首效力。是被告於上開犯行未為任何有偵查犯罪職權之公務員已知悉前，
  不逃避接受裁判而向警員報案自首，承認其為肇事人，向該管公務員申述犯罪事實
  ，而不逃避接受裁判，已合於刑法第六十二條前段所定對於未發覺之犯罪自首而接
  受裁判之要件，應依該條規定減輕其刑。原審未審被告犯罪動機及犯罪後立將被害
  人送醫，有無殺人之犯意等情節，遑論予殺人罪責，自有未當，被告上訴意旨，據
  以指摘原判決不當，為有理由，應予撤銷改判。查被告乙○○與被害人李翼全原係
  朋友並無結怨，僅為討償等細故發生口角進而互毆，而丙○○、甲○○與被害人李
  翼全素不相識，因見好友乙○○與被害人互毆基於朋友之情，共同傷害之犯意上前
  共同毆打被害人，一時衝動下手過重，致被害人倒地，被告及丙○○、甲○○見情
  立即將被害人送醫急救，被告並打電話找與被害人共同認識之友人許紹成告知許紹
  成（見偵字二八五一號卷第二十六頁），李翼全被打受傷送醫，被害人雖因被毆頭
  骨骨折顱內出血死亡，基上所述被告與丙○○、甲○○等均無殺害被害人之犯意動
  機，檢察官起訴以被告與丙○○、甲○○共犯刑法第二百七十一條第一項殺人罪尚
  有未合，起訴法條應予變更。爰審酌被告犯罪之動機，犯罪後於偵查犯罪機關發覺
  前自首而受裁判，深表悔悟，態度良好等一切情節，量處有期徒刑七年，以示懲儆
  。
三據上論斷，應依刑事訴訟法第三百六十九條第一項前段、第三百六十四條、第三百
  條、第二百九十九條第一項前段，刑法第二十八條、第二百七十七條第二項前段、
  第六十二條前段，判決如主文。
本案經檢察官翟光軍到庭執行職務。
中      華      民      國       九十       年     四     月    十二    日
                                    審判長法官  吳  鴻  章
                                          法官  黃  永  祥
                                          法官  蔡  俊  有
右正本證明與原本無異。
如不服本判決，應於送達後十日內，向本院提出上訴狀。其未敘述理由者，並應於提
出上訴狀後十日內向本院補提理由狀(須附繕本)。
                                        書記官  劉  夢  蕾
中      華      民      國       九十       年     四     月    十二    日


司法院資訊處製作；財團法人民間司法改革基金會備份。
